【裁判字號】    95,訴,1414
【裁判日期】    950908
【裁判案由】    搶奪等
【裁判全文】
臺灣彰化地方法院刑事判決              95年度訴字第1414號
公  訴  人  臺灣彰化地方法院檢察署檢察官
被      告  乙○○
                    號
                    之24號
上列被告因犯搶奪等案件，經檢察官提起公訴（95年度偵字第
7172號），於本院準備程序中，被告就被訴事實為有罪之陳述，
經告知簡式審判程序之旨，並聽取當事人之意見後，認宜以獨任
進行簡式審判程序，而裁定進行簡式審判程序審理，判決如下：
    主  文
乙○○共同竊盜，累犯，處有期徒刑參月；又共同意圖為自己不
法之所有，而搶奪他人之動產，累犯，處有期徒刑柒月。應執行
有期徒刑玖月。
    事  實
一、乙○○前因竊盜案件，於民國94年4 月15日經本院以93年度
    易字第1214號刑事判決判處有期徒刑5 月、1 年2 月，應執
    行有期徒刑1 年6 月確定。又因詐欺案件，經本院於94年3
    月1 日以94年度易字第61號刑事判決判處有期徒刑2 月，二
    罪合併執行，甫於95年6 月17日縮刑期滿出監。詎猶不知悔
    改，竟於95年7 月26日，由賴國隆騎乘其所有車牌號碼SU5-
    690 號機車至乙○○之住處，搭載乙○○四處閒逛，迨至同
    日下午5 時45分許，因賴國隆前開機車油箱內之油幾近用罄
    ，乙○○竟與賴國隆（其所涉竊盜、搶奪罪嫌，由本院以95
    年度訴字第1435號案件另行審理）共同基於意圖為自己不法
    所有之犯意聯絡，先由賴國隆將機車停放於彰化縣員林鎮○○路員林高中旁巷弄內，再由乙○○以自備之鑰匙1 支（未
    扣案），賴國隆在旁把風之方式，在上址員林高中校門前，
    竊取丙○○所有，價值約新台幣（下同）3000元，停放該處
    之車牌號碼JUS-877 號重型機車1 部得手後，由乙○○騎乘
    該機車，搭載賴國隆，2 人均頭戴半罩式安全帽，迨至同日
    下午6 時30分許，騎乘上揭機車行經同縣員林鎮○○路81號
    員林高中前時，因見甲○○獨自一人騎乘車牌號碼SQJ-383
    號機車，且將其所有之黑色手提包置放在機車前置物籃內而
    有機可乘，遂自後方趨近，由後座之賴國隆乘甲○○未及注
    意之際，徒手搶奪甲○○所有之手提袋（內有名片簿1 本、
    諾基亞牌行動電話1 具搭配門號0000000000之SIM 卡1 張使
    用），得手後旋由乙○○騎乘上開機車搭載賴國隆加速往巷
    弄中逃逸，後因上開手提袋無值錢之物，2 人遂將之隨手棄
    置於員林鎮榮城大樓附近路邊。
二、案經彰化縣警察局員林分局報請臺灣彰化地方法院檢察署檢
    察官偵查起訴。
    理  由
一、本件被告所犯係死刑、無期徒刑、最輕本刑為3 年以上有期
    徒刑以外之罪，其於準備程序就前揭被訴事實為有罪之陳述
    ，經受命法官告知簡式審判程序之旨，並聽取其與公訴人之
    意見後，本院認無不得或不宜改依簡式審判程序進行之處，
    爰依刑事訴訟法第273 條之1 第1 項、第284 條之1 ，裁定
    本案由受命法官獨任進行簡式審判程序，合先敘明。
二、上揭事實，迭據被告於警詢、偵訊及本院審理時（參見本院
    95年8 月16日訊問筆錄、同年月25日審判筆錄）坦承不諱，
    且經證人即共犯賴國隆於警、偵訊時證述明確（見員警分偵
    字第0950007885號卷第7 至8 頁、偵查卷第73至78頁），復
    經被害人丙○○、甲○○於警詢中指訴之被害情節綦詳（分
    別見警卷第13至14頁、第19至22頁），並有車輛尋獲通知單
    、車籍作業系統查詢認可資料各1 紙、監視錄影器翻拍照片
    1 張（見警卷第42頁）附卷可稽，足認被告上開自白，核與
    事實相符，堪可採為論罪科刑之依據，本案事證明確，被告
    犯行洵堪認定。
三、按刑法第325 條第1 項所稱之「搶奪」，係指乘人不備或不
    及抗拒而公然攫取他人支配範圍以內之物，移轉於自己實力
    支配下之行為而言。例如於公共場所，公然奪取他人頸上項
    鍊，或趁婦女不備之際，自身後攫取其皮包等皆屬之。惟搶
    奪行為雖係施用不法腕力，自財物所持人支配範圍內移轉於
    自己之所持，然並不以直接對被害人之身體施加不法腕力，
    或與被害人互相拉扯為必要。茍其出手攫奪財物之情形已達
    共見共聞或不畏見聞之狀況，而不掩形聲，急遽攫取者，仍
    不失為搶奪（最高法院91年度台上字第6753號判決意旨參照
    ）。查本件被告乙○○與有共同犯意聯絡之賴國隆，先行竊
    取機車，嗣又由乙○○騎乘機車搭載賴國隆，驅近被害人甲○○，趁不及防備之際，伸手攫取皮包，核其所為，係犯刑
    法第320 條第1 項之竊盜罪、第325 條第1 項之搶奪罪。被
    告乙○○與共犯賴國隆就上開竊盜及搶奪犯行，有犯意之聯
    絡及行為之分擔，俱為共同正犯。又查被告上開行為之犯罪
    時點均發生在95年7 月1日 新刑法施行後，因修正後之刑法
    業已刪除牽連犯之規定，自應適用新法分別予以論罪（最高
    法院95年度第8 次刑事庭會議決議5 參照），是以被告所犯
    上開2 罪間，犯意各別，行為互殊，應予分論併罰。末查，
    被告前因竊盜案件，於民國94年4 月15日經本院以93年度易
    字第1214號刑事判決判處有期徒刑5 月、1 年2 月，應執行
    有期徒刑1 年6 月確定。又因詐欺案件，經本院於94年3 月
    1 日以94年度易字第61號刑事判決判處有期徒刑2 月，二罪
    合併執行，甫於95年6 月17日縮刑期滿出監等情，此有臺灣
    高等法院被告全國前案紀錄表、臺灣彰化地方法院檢察署刑
    案資料查註紀錄表各1 份存卷可考，其於5 年內故意再犯本
    件最重本刑為有期徒刑以上之罪，為累犯，均應依刑法第47
    條第1 項之規定，加重其刑。爰審酌被告正值青壯年，貪慾
    圖利，不思以合法正當途徑賺取所得，竟先竊取他人機車，
    再騎乘贓車搶奪他人財物，影響社會治安甚巨，惡性非輕，
    惟念其犯後坦承犯行，態度尚稱良好，且竊得之機車已由被
    害人丙○○尋獲，另被害人甲○○所受財產上之損害尚屬輕
    微等一切情狀，分別量處如主文所示之刑，並定其應執行刑
    。
四、扣案短袖藍色條紋上衣、米色短褲各1 件及咖啡色鞋子1 雙
    ，雖均係被告所有，且於案發當日穿著，業據被告供明在卷
    ，然觀諸卷附該等扣案衣物照片，僅係一般日常衣物，確無
    法達掩飾被告身分之目的，又非義務沒收之物，尚無沒收之
    必要。至被告及共犯賴國隆共犯本件搶奪犯行時，所配戴之
    未扣案半罩式安全帽共2 頂，分係被告及共犯賴國隆所有，
    業據被告自承在卷，惟按機器腳踏車附載人員，均應戴安全
    帽，道路交通安全規則第88條第1 項第5 款定有明文，從而
    依照我國現行交通法規，配戴安全帽本係法律所強制，是尚
    難逕認被告及共犯賴國隆於本案強盜時，所配戴之安全帽各
    1 頂，係專供犯本案強盜罪所用之物，且該安全帽亦均非違
    禁物，本院認尚與沒收之要件不合；又被告與共犯賴國隆共
    同竊取機車所用之未扣案之鑰匙1 支，雖係被告所有，然因
    未扣案，又非義務沒收之物，為免日後執行困難，爰均不併
    予宣告沒收，併此敘明。
據上論斷，應依刑事訴訟法第273 條之1 第1 項、第299 條第1
項前段，刑法第28條、第320 條第1 項、第325 條第1 項、第47
條第1 項、第51條第5 款，刑法施行法第1 條之1 ，判決如主文
。
本案經檢察官莊佳瑋到庭執行職務。
中    華    民    國    95    年    9     月    8     日
                  刑事第二庭    法      官  胡宜如
以上正本證明與原本無異。
如不服本判決，應於判決送達後10日內，向本院提出上訴狀（須
附繕本）。
告訴人或被害人對於判決如有不服具備理由請求檢察官上訴者，
其上訴期間之計算係以檢察官收受判決正本之日期為準。
中    華    民    國    95    年    9    月     8     日
                                書記官  蕭秀吉
附錄論罪科刑法條：
中華民國刑法第320條
意圖為自己或第三人不法之所有，而竊取他人之動產者，為竊盜
罪，處5 年以下有期徒刑、拘役或5 百元以下罰金。
意圖為自己或第三人不法之利益，而竊佔他人之不動產者，依前
項之規定處斷。
前二項之未遂犯罰之。
中華民國刑法第325條
意圖為自己或第三人不法之所有，而搶奪他人之動產者，處6 月
以上5 年以下有期徒刑。
因而致人於死者，處無期徒刑或7 年以上有期徒刑，致重傷者，
處3 年以上10年以下有期徒刑。
第 1 項之未遂犯罰之。


司法院資訊處製作；財團法人民間司法改革基金會備份。
